【裁判字號】    92,交聲,643
【裁判日期】    920623
【裁判案由】    違反道路交通管理處罰條例聲明異議
【裁判全文】
臺灣臺北地方法院交通件裁定                      九十二年度交聲字第六四三號
    原處分機關  台北市交通事件裁決所
    異  議  人
    即受處分人  有限責任台北市第五計程汽車運輸合作社
    代  表  人  鄭勝雄
    代  理  人  葉金璋
右列受處分人因違反道路交通管理處罰條例案件，對於台北市交通事件裁決所中華民
國九十二年五月十三日所為之處分（原處分案號：北市裁三字第車裁二二－Ｅ000
00000號），聲明異議，本院裁定如左：
    主  文
原處分撤銷。
有限責任台北市第五計程汽車運輸合作社不罰。
    理  由
一、按汽車駕駛人，行經有燈光號誌管制之交岔路口闖紅燈者，固應依道路交通管理
    處罰條例第五十三條規定，處新台幣（下同）一千八百元以上五千四百元以下罰
    鍰，並依同條例第六十三條第一項第三款規定，記違規點數三點。然汽車行駛至
    交岔路口，其行進、轉彎，應遵守燈光號誌或交通警察之指示，遇有交通警察指
    揮與燈光號誌並用時，以交通警察之指揮為準，道路交通安全規則第一百零二條
    規定甚明；且內政部於民國八十年十二月二十三日以（八十）台內警字第八○○
    三五一○號函頒「交通義勇警察服勤實施要點」，依該要點第二條規定交通義勇
    警察之任務為：協助整理交通秩序、交通指揮、疏導與管制、交通事故處理及傷
    患救護、交通設施損壞通報及維護、空襲及戰時交通指揮、疏導與管制及其他臨
    時指派勤務。是汽車駕駛人行經交岔路口時，同時遇有交通（義勇）警察之指揮
    與燈光號誌之管制者，既應以交通（義勇）警察之指揮為準，縱未遵守燈光號誌
    顯示紅燈之管制，亦不能認有闖紅燈之違規行為。
二、本件原處分機關認受處分人即異議人有限責任台北市第五計程汽車運輸合作社所
    有之ＢＶ－六六五號營業小客車，於九十二年一月九日七時四十五分許，行經新
    竹市○○路、學府路口，經新竹市警察局交通隊照相取證，認受處分人所有前述
    車號汽車，有闖紅燈之違規行為而掣單逕行舉發，經受處分人於舉發通知單上所
    載應到案日期前提出申訴，原處分機關函請舉發單位調查結果，仍認受處分人有
    違反道路交通管理處罰條例第五十三條（裁決書贅載第一項）之違規行為，原處
    分機關乃依前揭規定裁處受處分人罰鍰二千七百元，並依同條例第六十三條第一
    項第三款規定，記違規點數三點。
三、受處分人聲明異議意旨固不否認其所有前述車號汽車有於右揭時地經警照相逕行
    舉發之事實，惟堅決否認有何違反道路交通管理處罰條例之行為，辯稱：伊所有
    前述車號汽車於右揭時地，因前面塞車又巧遇紅燈，立即停車，但於前方黃線網
    上義交先生指揮車輛，以手勢指揮車輛可以前進行駛，此有違規照片可證等語。
    經查：受處分人所有前述車號汽車於右揭時地路口之燈光號誌顯示紅燈時，停於
    停止線前及黃色網狀線內，固有現場採證照片兩張附卷可稽，然依該照片所示：
    在該路口黃色網狀線內確有穿橘紅色衣服之交通義勇警察正在指揮交通，嗣經本
    院函請原舉發機關新竹市警察局交通隊，促請當時在該路口黃色網狀線內指揮交
    通之照片所示交通義勇警察到庭證述當時情形，經該交通義勇警察張正榮到庭具
    結證稱：伊為照片所示穿橘紅色衣服之義交，當時指揮交通之手勢是叫受處分人
    車輛趕快過，那時是綠燈，他剛過停止線就變成紅燈，前後車輪都過線了，照的
    時候還沒有進入黃線區，我叫這台車（指受處分人前述車號汽車）與前面那台車
    快點過，因為他已經過白線，車子會檔到學府路左轉車，所以叫他這兩台車全部
    過去，後面那台車（指受處分前述車號汽車）被照到，那時尖峰時段不能停在那
    裡，會影響轉彎等語，有本院九十二年六月十九日筆錄在卷可稽，足見受處分人
    所有前述車號汽車，當時確係依該路口指揮交通之交通義勇警察張正榮之指揮，
    而於該路口燈光號誌顯示紅燈時通過該路口，揆諸右揭說明，受處分人前述車號
    汽車於右揭時地，行經該交岔路口時，同時遇有交通義勇警察之指揮與燈光號誌
    之管制，既應以交通義勇警察之指揮為準，雖未遵守燈光號誌顯示紅燈之管制，
    但仍不能認其有闖紅燈之違規行為甚明，是本件不足認受處分人所有前述車號汽
    車有何違反道路交通管理處罰條例第五十三條闖紅燈之違規行為。
四、綜上所述，本件原處分機關認定受處分人有前開違反道路交通管理處罰條例之違
    規行為，尚有未洽，此外，復查無其他積極證據足以證明受處分人有何違反道路
    交通管理處罰條例之違規行為，自應作對受處分人有利之認定，原處分機關不察
    ，遽對受處分人裁罰，即難認為允當，應認受處分人之異議為有理由，自應由本
    院將原處分撤銷，並諭知受處分人不罰，以資適法。
據上論斷，應依道路交通案件處理辦法第二十條前段，裁定如主文。
中      華      民      國    九十二    年      六      月    二十三    日
                                    臺灣臺北地方法院交通法庭
                                        法  官  劉  台  安
右正本證明與原本無異
如不服本裁定應於送達後五日內向本院提出抗告狀
                                        書記官  張  汝  琪
中      華      民      國    九十二    年      六      月    二十四    日


司法院資訊處製作；財團法人民間司法改革基金會備份。
